【裁判字號】    99,基簡,253
【裁判日期】    990825
【裁判案由】    損害賠償
【裁判全文】
臺灣基隆地方法院民事簡易判決         99年度基簡字第253號
原      告  丁○○
訴訟代理人  甲○○
被      告  乙○○
訴訟代理人  丙○○
上列當事人間損害賠償事件，本院於99年8月11日言詞辯論終結
，判決如下：
    主  文
被告應給付原告新臺幣壹萬元。
原告其餘之訴駁回。
訴訟費用新臺幣貳仟壹佰元由被告負擔新臺幣壹佰元，餘由原告
負擔。
本判決原告勝訴部分得假執行；但被告如以新臺幣壹萬元預供擔
保，得免為假執行。
    理由要領
一、原告主張被告乙○○於民國 98年6月29日上午，在行政院衛
    生署基隆醫院（下稱署立基隆醫院）急診室之保護室，對原
    告連續打10幾下巴掌，並惡言相向，因原告四肢遭綁縛，無
    反抗能力，致原告左邊臉頰及脖子大面積受傷紅腫，經過約
    兩個星期後，臉頰及脖子始完全復元。又被告配偶丙○○於
    99年1月31日凌晨1時42分，透過手機門號0000000000傳簡訊
    ，其內容為「不要一直把錯推給別人，如果不是你說要殺了
    我兩個小孩，曉青會打你嗎？如果我在場，我也會打你。事
    事針對曉青，你憑什麼，今天會變成這樣，錯不在我們，真
    正委屈的是我們，不是你，少在那邊裝可憐。不要拿生病就
    可以說什麼做什麼都不用負責任，如果是，那我也生病好了
    ！」等語，益徵被告確有毆打原告之事實。原告因施打治療
    Ｃ型肝炎的干擾素導致復發精神疾病，於當日遭強制送至署
    立基隆醫院急診室之保護室，因獨自被關在保護室內，情緒
    特別不穩，所以見人就罵，對家人與醫護人員皆如此，乃因
    無法控制情慾所致，直到原告至精神科急性病房情緒較穩定
    後，家人始告知遭毆打之情事，就醫原是為治療養病，反而
    遭身為基隆醫院急診室護士之被告毆打，導致原告病情更加
    不樂觀，迄今仍持續做心理治療及服用精神科藥物。被告上
    開行為，顯已侵害原告之身體權及名譽權，為此依民法第
    184條第1項前段、第195條第1項規定，請求被告賠償精神慰
    撫金新臺幣（下同）20萬元。
二、被告則以下列情詞置辯，請求駁回原告之訴及假執行之聲請
    ，並願供擔保請准宣告免為假執行：
  (一)兩造為妯娌關係，原告於90年間即罹患精神疾病迄今，分別
    於署立基隆醫院、基隆長庚醫院及台安醫院精神科接受治療
    ，期間數次服藥自殺，並強制送醫治療。98年6月28日則因
    跳樓自殺再次強制就醫，並送至署立基隆醫院保護室戒護治
    療。原告數年來已多次對被告出言不遜，侮辱被告，被告仍
    基於親情、理性而一再原諒、接納原告之行為。
  (二)被告為署立基隆醫院急診室護理師，在事發當日，適逢當值
    白天班，惟原告於保護室內持續以粗鄙言語侮辱被告，並不
    斷恐嚇離開醫院後要殺死被告之一對兒女，導致被告情緒受
    影響，無法繼續上班，護理長戊○○見此，遂請休假同仁蔡
    淑婷到院代班，讓被告下班休息，被告下班後再次前往探視
    原告，豈料原告再以粗鄙言語侮辱被告，並再次恐嚇被告將
    殺害被告之一對兒女。因原告於本次強制就醫前，曾有強逼
    前夫甲○○服用安眠藥後，進而持刀刺傷其前夫之紀錄，並
    與其前夫雙雙由救護車送至署立基隆醫院急診室救治，故被
    告聽聞原告揚言欲殺害一對兒女時，驚恐幼小無辜之摯愛子
    女受害，且不堪長期精神壓力負荷，情急之下掌摑原告之臉
    頰，但並未造成原告之傷害，原告遽認被告有傷害並提出損
    害賠償之訴，自屬違誤。
  (三)且在阻止自殺、戒護送醫而至保護性約束的過程中，原即有
    身體衝撞致傷之可能，且原告於保護室戒護治療時，曾多次
    自行掙脫約束，並有以頭撞擊病床護欄之自殘行為，原告在
    事發當下未即刻踐行驗傷等保全證據程序，待事發3天後，
    由保護室轉至精神科急性病房，再以當時身上之傷勢指控被
    告，難認原告所提證據有足以證明因果關係之證據力。現原
    告逕自認定被告當時的掌摑行為與其所指之傷害有因果關係
    ，並提出損害賠償之訴，亦屬擅斷、違誤。
三、按所謂之相當因果關係，係指依經驗法則，綜合行為當時所
    存在之一切事實，為客觀之事後審查，在一般情形上，有此
    環境、有此行為之同一條件，足以發生同一之結果者，該條
    件即為發生結果之相當條件，其行為與結果為有相當之因果
    關係（最高法院96年台上字第2032號判決意旨參照）。經查
    ，原告主張被告於98年6月29日在署立基隆醫院掌摑原告乙
    情，業據提出照片為證，且被告亦坦承確有於是日出手毆打
    原告左臉頰一下等語（見本院99年5月20日言詞辯論筆錄）
    ，堪信原告此部分主張為真。被告固辯稱原告病情更加不樂
    觀、照片所示受傷情形，均與其掌摑行為無因果關係等語，
    惟被告既自承於98年6月29日掌摑原告，衡諸常情，遭受暴
    力行為之人受有精神上之損害，此與其是否患有精神疾病無
    涉，故被告辯稱原告所受精神上損害與其侵權行為間無因果
    關係云云，委無足採。
四、次按不法侵害他人之身體、健康、名譽、自由、信用、隱私
    、貞操，或不法侵害其他人格法益而情節重大者，被害人雖
    非財產上之損害，亦得請求賠償相當之金額，第195條第1項
    定有明文。又所謂相當，自應以實際加害情形與其名譽影響
    是否重大，及被害者之身分地位與加害人經濟狀況等關係定
    之（最高法院47年台上字第1221號判例意旨參照）。又慰藉
    金之賠償須以人格權遭遇侵害，使精神上受有痛苦為必要，
    其核給之標準固與財產上損害之計算不同，然非不可斟酌雙
    方身分資力與加害程度，及其他各種情形核定相當之數額（
    最高法院51年度台上字第223號判例意旨參照）。本院審酌
    原告長期以來對被告出言不遜，經常辱罵被告，事發當日復
    因原告揚言殺害被告之一雙兒女，被告恐懼幼小無辜之摯愛
    子女受害，不堪長期精神壓力負荷，氣憤難當，情急之下始
    掌摑原告之臉頰等情，被告行為固屬不該，但情有可憫，故
    認原告請求精神慰撫金20萬元，尚屬過高，應降低以1萬元
    為適當。
五、從而，原告依侵權行為之法律關係，請求被告給付1萬元，
    為有理由，應予准許；逾此範圍之請求，則無依據，應予駁
    回。
六、本件係民事訴訟法第427條第1項所定之標的金額500,000元
    以下之財產權訴訟，就被告敗訴部分，應依職權宣告假執行
    ，並依同法第392條第2項規定，依聲請宣告被告預供擔保，
    得免為假執行。
中    華    民    國    99    年    8     月    25    日

               簡易庭法    官  林玉珮
以上正本係照原本作成。
如對本判決上訴，須於判決送達後廿日內向本院提出上訴狀，上
訴於本院合議庭。
中    華    民    國    99    年    8     月    25    日
                      書記官  李建毅

司法院資訊處製作；財團法人民間司法改革基金會備份。
